【裁判字號】    92,交聲,366
【裁判日期】    920404
【裁判案由】    交管條例聲異
【裁判全文】
臺灣板橋地方法院交通事件裁定                    九十二年度交聲字第三六六號
    原處分機關  交通部公路總局臺北區監理所
    異  議  人
    即受處分人  甲○○
右列異議人因違反道路交通管理處罰條例案件，對於交通部公路總局台北區監理所於
民國九十二年一月八日以北監五字第裁四０—Ｃ00000000號違反道路交通管
理事件裁決書所為之處分，聲明異議，本院裁定如左：
        主  文
異議駁回。
        理  由
一、異議意旨略以：台北縣新莊市○○街與環河路口呈現Ｔ字型之三岔路口，異議人
    當時駕駛車號ＧＥ─八０一八號自用小貨車從思明街往環河路方向行駛，被害人
    王枝添則騎乘車號ＧＩＲ─六七二號重型機車沿環河路往樹林方向行駛，異議人
    行至上開交岔路口時曾短暫停車，當時左方有一輛中型箱型車沿環河路欲右轉思
    明街，除該車外未見環河路上有其他直行之車輛後，方右轉駛入環河路，詎王枝
    添駕駛機車由中間雙黃線欲超車時擦撞異議人所駕駛小貨車之左後側，王枝添因
    騎車速度過快，擦撞後失去重心，偏離原車道，並騎入對向車道，遭對向車道藍
    清杉駕駛之車輛撞擊致死；又異議人駕駛之上開小貨車係在左後側車廂及左前車
    門二個獨立點之括擦痕，並非單獨一個撞擊凹點或是左後側車廂連續括擦至左前
    車門，且車頭及其他車身部位均無任何之刮擦痕跡，更遑論有何碰撞凹陷或撞擊
    點，可見係王枝添騎乘機車自後超車不慎括擦異議人之自小貨車；再者，異議人
    之小貨車於肇事後，車尾離路口禁止臨時停車之黃線有一點七公尺以上，且思明
    街為口寬巷窄之道路，其口寬約有十三、四公尺，異議人駕駛小貨車行至該交岔
    路口時，右轉環河路上，已屬環河路上幹道之直行車輛，而非支線道正待行進幹
    道之車輛；又，異議人之小貨車輛輪胎偏右，其原因係異議人駛入環河路變成幹
    道路直行後，左後側突遭後車追撞，本能性的先踩剎車後，將方向盤打右所致，
    而非支道車正欲轉入幹道車再迴正時車輛偏右；原處分不實，為此聲明異議云云
    。
二、按汽車行駛至交岔路口，其行進、轉彎，應遵守燈光號誌之指示，道路交通安全
    規則第一百零二條第一項第一款定有明文。又，閃光紅燈表示「停車再開」，車
    輛應減速接近，先停止於交岔路口前，讓幹道車優先通行後認為安全時，方得續
    行，道路交通標誌標線號誌設置規則第二百十一條第一項第二款亦定有明文。又
    ，汽車駕駛人，駕駛汽車違反道路交通安全規則，因而肇事致人死亡者，吊銷其
    駕駛執照，並一年內不得考領駕駛執照，道路交通管理處罰條例第六十一條第一
    項第四款及第六十七條第三項亦分別定有明文。
三、經查：
  (一)異議人即受處分人甲○○因於九十一年六月二十四日中午十二時十分許，駕駛上
    開自用一般小貨車行駛台北縣新莊市○○路與思明街口，因違反道路交通安全規
    則第一百零二條第一項規定，肇事致人死亡，經台北縣政府警察局交通隊警員開
    立舉發違反道路交通管理事件通知單予以舉發，嗣原處分機關於九十二年一月八
    日以北監五字第裁四０—Ｃ00000000號違反道路交通管理事件裁決書，
    依道路交通管理處罰條例第六十一條第一項第四款、第六十七條第三項規定處異
    議人吊銷駕駛執照，並一年內不得考領駕駛執照，異議人於九十二年一月八日收
    受該裁決書後，於九十二年一月十五日提起異議等情，有上開裁決書、掛號郵件
    收件回執、舉發違反道路交通管理事件通知單等件影本各一份附卷可稽。
  (二)異議人於九十一年六月二十四日中午十二時十分許，駕駛ＧＥ─八０一八號自用
    小貨車沿台北縣新莊市○○街行駛，行經思明街與環河路設有閃光紅燈之交叉路
    口（設有閃光紅燈之思明街為支線車道），欲右轉環河路（屬幹道）時，原應注
    意汽車行駛至有閃光紅燈之交岔路口時，應減速接近，先停止於交岔路口前，讓
    幹道車優先通行後認為安全時，方得續行，當時天候晴、視距良好，依當時情形
    並無不能注意之情事，竟疏未遵守該燈光號誌之指示，未先停止於交岔路口前，
    讓幹道車優先通行，即貿然右轉，適被害人王枝添騎乘車號ＧＩＲ─六七二號重
    型機車，沿環河路由新莊市往樹林市方向行駛，行經該交叉路口時，亦疏未注意
    行經有閃光黃燈之上開交岔路口應減速慢行並注意車前狀況，致與異議人駕駛之
    上開小貨車發生擦撞後偏向對向車道內，適有藍清杉駕駛車號ＤＩ─九三七二號
    自用小客車沿對向車道（樹林往新莊方向）駛來，行至該處時，不及煞車而撞擊
    王枝添騎乘之機車，王枝添因此受傷倒地後因顱內、胸內出血而當場死亡之事實
    ，業經證人藍清杉於警詢及檢察官訊問時證述屬實，並有交通事故調查報告表、
    現場照片、檢察官相驗筆錄、相驗屍體證明書、驗斷書、相驗屍體照片在卷可憑
    （附於臺灣板橋地方法院檢察署九十一年度相字第七一四號相驗卷），又本件車
    禍分別經台灣省台北縣區車輛行車事故鑑定委員會及臺灣省車輛行車事故覆議鑑
    定委員會鑑定結果，均認定異議人駕駛自用小貨車行經閃光紅燈交岔路口，支線
    道右轉未讓幹道車先行為肇事主因，王枝添駕駛重型機車行經閃光黃燈交岔路口
    ，疏未注意車前狀況為肇事次因，而藍清杉駕駛自用小客車在遵行車道行駛，無
    肇事因素，有台灣省台北縣區車輛行車事故鑑定委員會九十一年九月二十日北鑑
    字第九一一００二號函所附鑑定意見書及臺灣省車輛行車事故覆議鑑定委員會九
    十一年十二月十日府覆議字第九一二四四九號函各一份附於上開相驗卷可參；臺
    灣板橋地方法院檢察署檢察官偵查後亦認異議人違反道路交通安全規則第一百零
    二條第一項第一款等規定，涉犯刑法第二百七十六條第二項業務過失致人於死罪
    ，因異議人已與告訴人即被害人王枝添之子王癸宏達成和解，並賠償新台幣一百
    萬元（不含汽車強制責任險），且經告訴人王癸宏同意後，依刑事訴訟法第二百
    五十三條之一第一項規定，以九十二年度偵字第九四七號處分緩起訴在案，亦經
    本院調閱同署九十二年度偵字第九四七號偵查卷（含上開相驗卷）核閱屬實。
  (三)異議人駕駛之小貨車於肇事後雖停在環河路距離上開交岔路口約一點七公尺處，
    然而王枝添所騎乘之機車與異議人發生碰撞後，王枝添機車後方附載之黃色塑膠
    箱係落於上開交岔路口對向車道內之黃色網狀區○○○○○道路交通事故調查報
    告表及現場照片附於同署九十一年相字第七一四號卷內可稽，顯見異議人與王枝
    添發生碰撞之處應在交岔路口內，而非異議人肇事後之停車處。再者，異議人於
    九十二年一月八日檢察官訊問時自承：「機車是撞到我前面的門再偏出去」，且
    有該碰撞痕跡之照片在卷可憑。由上可知，肇事當時異議人應正在駕車右轉，且
    尚未完成右轉之動作，王枝添騎乘機車因此閃避不及而擦撞異議人之小貨車左前
    車門，致王枝添人車倒地遭對向車道來車撞擊致死，而非王枝添騎乘機車自後超
    車不慎擦撞異議人之自小貨車左後側車廂，否則異議人之小貨車左前車門處不會
    留有擦撞痕跡。是異議人辯稱：伊已轉入環河路之幹道內始遭王枝添騎乘機車自
    後撞擊云云，顯不實在。
四、綜上所述，本件異議人駕駛汽車行駛至交岔路口，未遵守閃光紅燈號誌之指示，
    先停止於交岔路口前，讓幹道車優先通行即貿然右轉，違反道路交通安全規則第
    一百零二條第一項第一款規定，因而肇事致人死亡之事實，洵屬明確。原處分機
    關援引道路交通管理處罰條例第六十一條第一項第四款及第六十七條第三項規定
    處異議人吊銷駕駛執照者，並一年內不得考領駕駛執照，核無不合；異議人聲明
    異議意旨，指摘原處分不當，為無理由，應予駁回。
據上論斷，應依道路交通管理處罰條例第八十七條第二項，道路交通案件處理辦法第
十九條，裁定如主文。
中        華        民        國    九十二    年    四    月      四    日
                                    臺灣板橋地方法院交通法庭
                                          法  官  樊  季  康
右正本證明與原本無異。
如不服本裁定，應於裁定送達後五日內向本院提出抗告狀。
                                          書記官  馬  秀  芳
中        華        民        國    九十二   年     四    月      四    日


司法院資訊處製作；財團法人民間司法改革基金會備份。
